【裁判字號】    97,上易,66
【裁判日期】    970409
【裁判案由】    侵權行為損害賠償
【裁判全文】
臺灣高等法院民事判決                  97年度上易字第66號
上  訴  人  乙○○
                        5樓
訴訟代理人  陳淑貞律師
複代理人    楊翠玲律師
被上訴人    甲○○
上列當事人間侵權行為損害賠償事件，上訴人對於中華民國96年
12月3日臺灣板橋地方法院96年度訴字第796號第一審判決提起上
訴，本院於97年3月26日言詞辯論終結，判決如下：
    主  文
原判決關於駁回上訴人後開第2項之訴，暨該訴訟費用部分均廢
棄。
被上訴人應再給付上訴人新台幣參萬壹仟捌佰參拾捌元及自民國
九十五年九月十五日起至清償日止，按年息百分之五計算之利息
。
其餘上訴駁回。
廢棄改判部分第一、二審訴訟費用，由被上訴人負擔。駁回上訴
部分第二審訴訟費用由上訴人負擔。
    事實及理由
一、上訴人主張：被上訴人於民國94年11月17日10時30分許，騎
    乘機車沿台北縣永和市福和橋往永和方向行駛時，為撿拾掉
    落於車道上之手機，本應注意機車停車時，不得停放於顯有
    妨礙他車通行之處所，及行人不得在車道上任意行走阻礙交
    通，而依當時之情形，又無不能注意之情事，竟疏於注意，
    於其撿拾手機之際，將車輛隨意停放於機車道上，且衝入車
    道中。恰巧上訴人騎乘車牌PPJ-512號機車行經該處，不及
    反應，為閃避被上訴人之人車，因而失控撞擊車道護欄，致
    受有骨橈尺骨遠端骨折，右肩峰鎖骨關節錯位，左膝脛骨平
    台撕裂性骨折等嚴重傷害，經送往三軍總醫院手術治療，前
    後住院施行開放式復位及鋼釘固定手術高達5次，至95年4月
    4日才拔除鋼釘。上訴人事發時甫離婚，須獨力扶養年僅2歲
    之幼子，加上經歷半年以上之長期醫療過程，身心痛苦極深
    ，因而罹患「創傷後壓力症候群」及「憂鬱症」。上訴人因
    本件車禍計受有醫藥費新台幣（下同）5萬8803元、工作損
    失112萬3596元、精神慰藉金33萬0253元，爰依民法第184、
    193、195、216條規定訴請被上訴人應給付上訴人151萬2502
    元及加計法定遲延利息。原審判決被上訴人應給付上訴人15
    萬9192元及自95年9月15日起至清償日止按年息5%計算之利
    息，並駁回上訴人其餘請求。上訴人就原審認定其所受損失
    計31萬3838元乙節無爭執，惟主張其無過失，不應減免被上
    訴人50%之責任，故就原判決駁回其15萬9192元本息部分提
    起上訴。其上訴聲明：(1)原判決關於駁回上訴人後開之訴部
    分廢棄。(2)被上訴人應再給付上訴人15萬9192元及自95年9
    月15日起至清償日止按年息5%計算之利息。（原審判命被上
    訴人給付15萬9192元本息部分未經兩造表示不服，已告確定
    。）
二、被上訴人則以：對原審認定上訴人受損金額無爭執，惟本件
    車禍之發生，上訴人與有過失，業經台灣板橋地方法院95年
    度交簡字第713號刑事簡易判決及95年度交簡上字第108號刑
    事判決所確認，且其過失比例應如原審認定為50%，自應為
    過失相抵之適用等語，資為抗辯。其答辯聲明：上訴駁回。
三、查被上訴人於94年11月17日10時30分許，騎乘機車沿台北縣
    永和市○○○○○道往永和市方向行駛時，因手機不慎掉落
    ，乃將機車靠邊停放於機車道上，並往回行走於機車道上欲
    為撿拾。適上訴人騎乘車牌PPJ-512號機車沿該車道同向駛
    至，乍見行走於車道上之被上訴人，為閃避被上訴人而煞停
    不及撞擊車道護欄，致人車倒場，受有右橈尺骨遠端骨折、
    右肩峰鎖骨關節錯位、左膝前十字帶撕裂性骨折等傷害。
    被上訴人就上開車禍之刑事責任，業經原法院以95年度交簡
    字第713號、95年度交簡上字第108號刑事判決判處拘役30日
    確定在案。而上訴人因本件事禍致受有醫療費用、工作損失
    、精神慰撫金合計31萬8383元之損害。上開各情為兩造所不
    爭執，且有診斷證明書、醫療費用單據、稅務電子閘門財產
    所得調件明細表、國防醫學院三軍總醫院96年6月8日集逵字
    第0960009013號函可佐（見交附民卷第8至12頁，原審卷第
    31、45、63至68頁），並經本院調閱原法院95年度交簡上字
    第108號刑事卷宗查明無訛，應堪信實。
四、上訴人主張被上訴人應就其所受損害負全額賠償責任，被上
    訴人則辯稱上訴人與有過失，且過失比例達50%，應予相抵
    云云。茲查：
(一)按車道係專供車輛行駛之用，非有特別不得已之狀況，行人不
  得行走於車道，此觀道路交通安全規則第133條規定「行人應
  在劃設之人行道行走，在未劃設人行道之道路，應靠邊行走，
  並不得在道路上任意奔跑、追逐、嬉戲或坐、臥、蹲、立，阻
  礙交通。」之內容即明；縱使在例外情狀必需進入車道行走，
  行人亦應注意在車輛往來之車道上行走具高度之危險，需觀察
  等待俟無車輛通過而無危險之時，方得進入車道，被上訴人具
  大學學歷（參其警訊筆錄教育程度欄之記載），智識能力並無
  明顯不足之情形，就此項注意義務之踐行責任自難諉為不知。
  而案發地點係橋上機車道，按當時可供車輛通行之一般交通狀
  況，並無不能為上開注意之情形。被上訴人為檢拾偶然掉落車
  道上之行動電話而進入車道行走，固屬偶發不得不然之例外狀
  況，惟案發當時為早上10時30分左右，光線應屬良好，被上訴
  人於在客觀上應可見駛來之上訴人車輛，惟其疏於注意，未為
  等待即率爾進入車道行走，其行為具有過失至為灼然。又上訴
  人因本件事故，受有右橈尺骨遠端粉碎性骨折、右肩峰鎖骨關
  節脫位、左膝前十字韌帶撕裂性骨折等傷害，已如前述，此與
  被上訴人前開過失行為間具有相當因果關係，亦堪認定。
(二)次按汽車行駛時，駕駛人應注意車前狀況及兩車併行之間隔，
  並隨時採取必要之安全措施，道路交通安全規則第94條第1項
  定有明文。而案發當時為上午10時30分許，光線應屬充足，且
  案發地點為福和橋，路面平坦無障礙物，加以被上訴人係將機
  車停放後再下車行走進入車道，其速度應屬有限而不可能太快
  ，上訴人駕駛車輛依當時狀況亦無不能注意之情事，然其未能
  及時發覺違規停止於前方之被上訴人機車及行走於車道之被上
  訴人，為有效之煞避，顯見其確有疏未注意車前狀況並隨時採
  取必要安全措施之情事，足認其亦與有過失。
五、按因故意或過失，不法侵害他人之權利者，負損害賠償責任
    。又損害之發生或擴大，被害人與有過失者，法院得減輕賠
    償金額，或免除之。民法第184條第1項前段、第217條第1項
    定有明文。而損害之發生或擴大，被害人與有過失者，法院
    對於酌減賠償金額至何程度抑或完全免除，雖有裁量之自由
    ，但應斟酌雙方原因力之強弱與過失之輕重以定之。最高法
    院74年度台上字第2624號裁判見解亦同，可資參照。承前述
    ，本件車禍係被上訴人為撿拾掉落車道之手機，疏未注意往
    來車輛即逕自走入機車道內欲行拾取所導致，是其所為應屬
    肇事主因。惟上訴人疏未注意車前狀況以隨時採取必要之安
    全措施，致閃避不及而失控衝撞車道護欄，亦難辭過失之責
    ，而為肇事次因。本院審酌兩造肇事原因之輕重結果、過失
    程度，認上訴人與被上訴人之過失比例責任為40%、60%，依
    此比例計算減免被上訴人賠償責任後，被上訴人應賠償上訴
    人之損害金額為19萬1030元【計算式：318,383-（318,383
    ×40%）≒191030，元以下四捨五入】。惟原審已判決被上
    訴人給付15萬9192元確定在案，扣除該額後，被上訴人計尚
    應給付上訴人3萬1838元。
六、從而，上訴人依侵權行為法律關係，請求被上訴人再行賠償
    3萬1838元及自起訴狀繕本送達翌日即95年9月15日起至清償
    日止，按年息5%計算之利息，洵屬有據，應予准許。逾此範
    圍之請求，為無理由，應予駁回。原審就上開應准許部分，
    為上訴人敗訴之判決，尚有未洽，上訴意旨求予廢棄改判，
    為有理由，爰由本院予以廢棄改判如主文第2項所示。至上
    訴人之請求不應准許部分，原判決為上訴人敗訴之判決，並
    駁回其假執行之聲請，經核於法並無不合，上訴意旨求予廢
    棄改判，為無理由，應駁回其上訴。又上訴人勝訴部分金額
    未逾150萬元，判決後即確定，其聲請宣告假執行，核無必
    要，一併駁回。
七、據上論結，本件上訴為一部有理由，一部無理由，依民事訴
    訟法第450條、第449條第1項、第79條，判決如主文。
中    華    民    國    97    年    4     月    9     日
                    民事第一庭
                        審判長法  官  張耀彩
                              法  官  林金吾
                              法  官  盧彥如
正本係照原本作成。
不得上訴。
中    華    民    國    97    年    4     月    10    日
                              書記官  鄭兆璋


司法院資訊處製作；財團法人民間司法改革基金會備份。
